臺灣高等法院臺中分院刑事判決
111年度交上易字第565號
上  訴  人  臺灣臺中地方檢察署檢察官
被      告  廖信龍




上列上訴人因被告公共危險案件，不服臺灣臺中地方法院111年
度交易字第69號中華民國111年5月3日第一審判決（起訴案號：
臺灣臺中地方檢察署110年度速偵字第4728號），提起上訴，本
院判決如下：
    主  文
上訴駁回。
    事實及理由
一、本案上訴範圍之說明：
    按刑事訴訟法第348條明定：「（第1項）上訴得對於判決之
    一部為之。（第2項）對於判決之一部上訴者，其有關係之
    部分，視為亦已上訴。但有關係之部分為無罪、免訴或不受
    理者，不在此限。（第3項）上訴得明示僅就判決之刑、沒
    收或保安處分一部為之。」，而容許上訴權人僅針對刑、沒
    收或保安處分一部提起上訴，且上開刑事訴訟法第348條第3
    項所謂之「明示」，係指上訴人以書狀或言詞直接將其上訴
    範圍之效果意思表示於外而言（最高法院111年度台上字第3
    398號刑事判決意旨參照）。是原判決關於刑之部分，依據
    現行法律之規定，已得不隨同其犯罪事實、罪名或沒收，而
    得以單獨成為上訴之標的，且於當事人明示僅就原判決之刑
    一部提起上訴時，第二審法院即不得再就已確定而非屬上訴
    範圍之原審法院所認定之犯罪事實、罪名予以審查，而應以
    原審法院所認定之犯罪事實及罪名，作為論認屬上訴範圍之
    科刑部分妥適與否之判斷基礎。查本案臺灣臺中地方檢察署
    檢察官於法定上訴期間提出之上訴書（見本院卷第7至8頁）
    ，確僅針對原判決對被告廖信龍（下稱被告）之刑一部聲明
    不服而提起上訴一情，此據蒞庭檢察官於本院審理時明示陳
    明（見本院卷第46頁），依前揭說明，本院自應僅就原判決
    關於其刑之部分進行審理及審查有無違法或未當之處；至於
    原判決其他部分（指原判決之犯罪事實、罪名部分），則均
    已確定而不在被告上訴及本院審理之範圍，先予指明。
二、本案據以審查原判決之刑妥適與否之原審所認定之犯罪事實
    、罪名及與論罪有關部分（均已確定）：
(一)原判決所認定之犯罪事實（已確定）：「廖信龍自民國110
    年11月30日16時30分許起至同日19時許止，在其位於臺中市
    ○里區○○路00號0樓之居所內，飲用含酒精成分之保力達後，
    吐氣所含酒精濃度已達每公升0.25毫克以上，仍於同日21時
    15分前某時許，騎乘車牌號碼000-000號普通重型機車上路
    。嗣於同日21時15分許，途經臺中市大里區東南路73巷口時
    ，因行車搖晃為警攔查，發覺其有酒味，對其施以吐氣酒精
    濃度檢測，測得其吐氣所含酒精濃度為每公升1.13毫克，而
    查悉上情。」（原文照引原判決犯罪事實欄一所載內容）。
     
(二)原判決認定被告所犯罪名之說明（已確定）：
 1、被告行為後，刑法第185條之3第1項規定業於民國111年1月2
    8日修正公布，並於同年月30日生效施行。修正前刑法第185
    條之3第1項規定：「駕駛動力交通工具而有下列情形之一者
    ，處2年以下有期徒刑，得併科20萬元以下罰金：一、吐氣
    所含酒精濃度達每公升零點二五毫克或血液中酒精濃度達百
    分之零點零五以上。二、有前款以外之其他情事足認服用酒
    類或其他相類之物，致不能安全駕駛。三、服用毒品、麻醉
    藥品或其他相類之物，致不能安全駕駛。」，修正後刑法第
    185條之3第1項則規定：「駕駛動力交通工具而有下列情形
    之一者，處3年以下有期徒刑，得併科30萬元以下罰金：一
    、吐氣所含酒精濃度達每公升零點二五毫克或血液中酒精濃
    度達百分之零點零五以上。二、有前款以外之其他情事足認
    服用酒類或其他相類之物，致不能安全駕駛。三、服用毒品
    、麻醉藥品或其他相類之物，致不能安全駕駛。」，經比較
    新舊法之結果，修正後規定未較有利於被告，依刑法第2條
    第1項前段之規定，應適用被告行為時即修正前刑法第185條
    之3第1項之規定。
 2、核被告所為，係犯修正前刑法第185條之3第1項第1款之駕駛
    動力交通工具而吐氣所含酒精濃度達每公升0.25毫克以上罪
    。　　
三、本院就檢察官對原判決之刑一部上訴，於此上訴範圍內，說
    明與刑有關之法律適用：
(一)按法院於審酌被告是否適用累犯規定而加重其刑時，訴訟程
    序上應先由檢察官就前階段被告構成累犯之事實，以及後階
    段應加重其刑之事項，主張並具體指出證明方法後，法院才
    須進行調查與辯論程序，而作為是否加重其刑之基礎。前階
    段構成累犯事實為檢察官之實質舉證責任，後階段加重量刑
    事項為檢察官之說明責任，均應由檢察官分別負主張及具體
    指出證明方法之責，倘檢察官未主張或具體指出證明方法時
    ，即難謂有應調查而不予調查之違法。而所謂檢察官應就被
    告累犯加重其刑之事項「具體指出證明方法」，係指檢察官
    應於科刑證據資料調查階段就被告之特別惡性及對刑罰反應
    力薄弱等各節，例如具體指出被告所犯前後數罪間，關於前
    案之性質（故意或過失）、前案徒刑之執行完畢情形（有無
    入監執行完畢等情）、再犯之原因、兩罪間之差異（是否同
    一罪質、重罪或輕罪）、主觀犯意所顯現之惡性及其反社會
    性等各項情狀，俾法院綜合判斷個別被告有無因加重本刑致
    生所受刑罰超過其所應負擔罪責之情形，裁量是否加重其刑
    ，以符合正當法律程序及罪刑相當原則之要求（最高法院11
    0年度台上字第5660號刑事判決意旨參照）。查被告前曾有
    多次犯駕駛動力交通工具而吐氣所含酒精濃度達每公升零點
    二五毫克以上之罪而經科刑確定並執行完畢之紀錄，於本案
    行為前最近1次，係於108年10月25日犯駕駛動力交通工具而
    吐氣所含酒精濃度達每公升0.25毫克以上罪，於109年8月18
    日由臺灣臺中地方法院以109年度交易字第821號判處有期徒
    刑8月確定，經入監執行後，已於110年7月16日執行完畢等
    情，此有臺灣臺中地方法院109年度交易字第821號刑事判決
    （見原審卷第47至49頁）及臺灣高等法院被告前案紀錄表（
    見本院卷第26至27頁）各1份在卷可明。而蒞庭檢察官業於
    本院審理時就被告上開構成累犯之前階段事實及後階段應加
    重其刑之事項有所主張，並具體指出被告於上開前案執行完
    畢後，於5年內再犯本案屬相同罪質之罪，而請求依累犯之
    規定加重其刑之證明方法，是被告於受有期徒刑執行完畢後
    ，5年內故意再犯本案有期徒刑以上之罪而構成累犯之事實
    ，可為認定，且本院審酌檢察官上開所指之證明方法，認被
    告上揭前案與本案所犯均同為駕駛動力交通工具而吐氣所含
    酒精濃度達每公升零點二五毫克以上之罪，二者罪名相同，
    被告復係於前案執行完畢約4個多月即故意再犯本案相同之
    罪，足認其漠視法律禁止規範、刑罰之反應力薄弱，且無司
    法院釋字第775號解釋意旨所指個案應量處最低法定刑，又
    無法適用刑法第59條減輕其刑，而應依此解釋意旨裁量不予
    加重最低本刑之情形（最高法院108年度台上字第338號判決
    意旨參照），爰依刑法第47條第1項規定加重其刑。
(二)又被告係於110年11月30日21時15分許，騎乘車牌號碼000-0
    00號普通重型機車，搖搖晃晃由臺中市大里區東南路73巷口
    左轉行駛時，為警查覺有異而予以攔查，且於攔下被告時即
    已發現被告身上散發濃厚酒氣等情，有查獲警員（姓名詳卷
    ）製作之職務報告書1份（見速偵卷第37頁）在卷可憑。雖
    被告其後向警方供認伊有酒後騎車之行為，惟依上開警方查
    獲被告之過程以觀，被告實係於警方先行依其騎乘機車搖晃
    及身上散發濃厚酒氣等事證，而已足以合理懷疑其有本案犯
    行後，方始自白，自無刑法第62條前段自首規定之適用，附
    此說明。
四、本院駁回上訴之說明：
(一)檢察官上訴意旨略以：被告前有7次不能安全駕駛之公共危
    險記錄，先經臺灣桃園地方檢察署檢察官緩起訴處分後，復
    由臺灣桃園地方法院、臺灣臺中地方法院及本院分別判處有
    期徒刑3月、3月、5月、6月、8月、8月（各得易科罰金）確
    定，被告本案犯行已是第8次酒後駕駛動力交通工具，其對
    政府一再宣導酒後不得駕車之規定置若罔聞、漠視法令規範
    、視公權力於無物，且漠視輕忽交通安全，罔顧其他用路人
    之安全，應有嚴懲之必要。又被告第7次酒後駕車犯行，其
    吐氣酒精濃度為每公升0.40毫克，經臺灣臺中地方法院以10
    9年度交易字第821號判處有期徒刑8月確定；本案再度於酒
    後體內呼氣酒精濃度高達每公升1.13毫克之狀況下，仍執意
    騎乘普通重型機車上路，非但危害自身性命，亦危害公眾往
    來行車安全，實不宜輕縱，原審僅判處被告有期徒刑9月，
    未能衡酌被告本次係第8次犯酒後駕車之行為，復有累犯加
    重之情形，尚嫌過輕，請另為適當之量刑等語。
(二)本院查：
 1、按量刑輕重，係屬事實審法院得依職權自由裁量之事項，茍
    已斟酌刑法第57條各款所列情狀而未逾越法定刑度，不得遽
    指為違法（最高法院72年度台上字第6696號刑事判決意旨參
    照）。又按量刑係法院就繫屬個案犯罪所為之整體評價，屬
    事實審法院得依職權裁量之事項，而量刑判斷當否之準據，
    應就判決之整體觀察為綜合考量，不可擷取其中片段，遽以
    評斷；苟其量刑已以行為人之責任為基礎，並斟酌刑法第57
    條各款所列情狀，在法定刑度內酌量科刑，無偏執一端，或
    濫用其裁量權限，致明顯失出失入情形，自不得任意指為不
    當或違法，且在同一犯罪事實與情節，如別無其他加重或減
    輕之原因，下級審量定之刑，亦無過重或失輕之不當情形，
    則上級審法院對下級審法院之職權行使，原則上應予尊重。
 2、檢察官前開上訴意旨固以被告本次為第8次酒後駕車犯行，
    且吐氣酒精濃度達於每公升1.13毫克等情，指摘原審量刑過
    輕。惟查：
 (1)原審於對被告科刑時，已本於被告之責任為基礎，說明應論
    以被告累犯及宜予加重其刑之理由【此部分本院依本判決理
    由欄三、(一)之說明，認無不當】，且敘明審酌被告明知酒
    後不能駕車，猶騎車上路，其行為枉顧一般用路公眾之生命
    財產安全，應予非難，且為警查獲時所測得之吐氣所含酒精
    濃度達每公升1.13毫克，並兼為斟酌其犯後坦承犯行之態度
    ，自述當天是因為沒什麼睡，要上班才喝一些保力達，身體
    不好，國中肄業，從事車床滾牙，家庭經濟狀況不好等一切
    情狀，判處被告有期徒刑9月，已具體斟酌刑法第57條所列
    情形而為科刑，且未逾越被告所觸犯修正前刑法第185條之3
    第1項第1款所定法定刑、依刑法第47條第1項規定加重比例
    至二分之一之限度內予以裁量加重之範圍，而無違罪刑相當
    之原則，復未有偏執一端或裁量違法濫用等情，自屬刑罰裁
    量權之適法行使，並無不合。
 (2)至檢察官上訴理由所述被告前曾有7次不能安全駕駛之公共
    危險記錄，先經臺灣桃園地方檢察署檢察官緩起訴處分後，
    復由臺灣桃園地方法院、臺灣臺中地方法院及本院分別判處
    有期徒刑3月、3月、5月、6月、8月、8月（均得易科罰金）
    確定，固有前揭臺灣高等法院被告前案紀錄表在卷可按；雖
    原判決於量刑時未就被告於本案行為前各次違犯酒後駕車經
    判處罪刑之情形逐一記載，惟原判決既已詳為檢視卷附臺灣
    高等法院被告前案紀錄表，並擇取距離被告本案行為前最近
    1次所犯駕駛動力交通工具而吐氣所含酒精濃度達每公升0.2
    5毫克以上罪，而由臺灣臺中地方法院以109年度交易字第82
    1號判處有期徒刑8月確定之案件，認定說明被告對於該前案
    之徒刑執行無成效、對刑罰反應力薄弱，而應論以累犯並宜
    依刑法第47條第1項之規定加重其刑等情（參見原判決理由
    欄四後段所載），並就本案量處較之上揭前案科刑為高之有
    期徒刑9月之刑（前案及本案均同有累犯加重之事由），實
    難遽認原審未依上開卷附臺灣高等法院被告前案紀錄表參酌
    被告前曾屢犯同一罪質之素行，而未就被告本案第8次再犯
    同一罪質之公共危險罪在科刑上予以斟酌；檢察官上訴意旨
    其中僅以被告上開前案紀錄，據以指陳原判決量刑過輕，尚
    無可採。又被告前開經臺灣臺中地方法院109年度交易字第8
    21號判處有期徒刑8月確定所犯駕駛動力交通工具而吐氣所
    含酒精濃度達每公升0.25毫克以上罪，依該前案刑事判決所
    認定之犯罪情節（見原審卷第47至49頁），而與被告本案經
    原審判決確定之犯罪事實相較，雖被告本案為警測得其吐氣
    所含酒精濃度為每公升1.13毫克，較之前案其吐氣酒精濃度
    為每公升0.40毫克為高，然被告於前案因其酒後騎乘電動自
    行車之行為，並致生其所附載之乘客（姓名詳卷）因重心不
    穩跌落受傷（所涉過失傷害罪嫌，未據告訴），而被告於本
    案則並未肇事，故就被告本案與其前案之犯罪手段及所生損
    害或危害程度相較，實併存有對被告較為不利或更為有利之
    量刑因子，檢察官上訴內容僅著重被告本案之吐氣酒精濃度
    高於前案，而未全盤綜為考量被告所為前案與本案之犯罪事
    實，即逕予指摘原審量刑過輕，亦難憑採。
 3、基上所述，檢察官提起上訴以前詞指摘原審量刑過輕，均尚
    難為本院所採，檢察官前開上訴為無理由，應予駁回。
據上論斷，應依刑事訴訟法第368條，判決如主文。
本案經檢察官何采蓉提起公訴，檢察官宋恭良提起上訴，檢察官
劉家芳到庭執行職務。
中　　華　　民　　國　　111 　年　　8 　　月　　25　　日
                  刑事第十二庭  審判長法　官  陳  葳
                                      法　官  高文崇
                                      法　官  李雅俐
以上正本證明與原本無異。
不得上訴。
                                      書記官  蕭怡綸

中　　華　　民　　國　　111 　年　　8 　　月　　25　　日
附錄原判決論罪及本院維持原判決科刑之法條：
修正前刑法第185條之3第1項：
駕駛動力交通工具而有下列情形之一者，處2年以下有期徒刑，
得併科20萬元以下罰金：
一、吐氣所含酒精濃度達每公升零點二五毫克或血液中酒精濃度
    達百分之零點零五以上。
二、有前款以外之其他情事足認服用酒類或其他相類之物，致不
    能安全駕駛。
三、服用毒品、麻醉藥品或其他相類之物，致不能安全駕駛。